【裁判字號】    92,重訴,40
【裁判日期】    921216
【裁判案由】    損害賠償
【裁判全文】
臺灣桃園地方法院民事判決  九十二年度重訴字第四○號
    原      告    乙○○
    訴訟代理人    馬在勤律師
    複  代理人    孫志堅律師
    被      告    甲○○
右當事人間請求損害賠償事件，原告就本院九十一年度交易字第四一三號刑事案件提
起附帶民事訴訟（九十一年度交重附民字第二一號），經本院刑事庭裁定移送前來，
本院於民國九十二年十二月九日辯論終結，判決如左：
    主      文
被告應給付原告新臺幣伍佰柒拾萬貳仟貳佰柒拾玖元，及自民國九十一年九月十三日
起至清償日止，按年息百分之五計算之利息。
原告其餘之訴駁回。
訴訟費用由被告負擔四分之三，餘由原告負擔。
本判決第一項於原告以新臺幣壹佰玖拾壹萬元為被告供擔保後，得假執行。
原告其餘假執行之聲請駁回。
    事      實
甲、原告方面：
壹、聲明：
一、被告應給付原告新臺幣（下同）七百六十二萬三千零九十九元，及自刑事附帶民
    事起訴狀繕本送達被告翌日（即民國九十一年九月十三日）至清償日止，按年息
    百分之五計算之利息。
二、願供擔保請准宣告假執行。
貳、陳述：
    被告於九十年十二月七日下午，駕駛車牌號碼ＤＫ—五九００號自用小客車，沿
    國道一號高速公路，由南往北方向行駛，嗣於同日下午三時四十分許，途經國道
    一號高速公路南向七十一公里楊梅收費站時，因打瞌睡而衝入南下最內側收費車
    道，致撞及沿同路段對向行駛，由訴外人林肇群所駕駛，搭載有原告（坐左後座
    ）之車牌號碼ＢＺ—二六四八號自用小客車，致原告受有頭部外傷併嚴重腦挫傷
    及右腦顱內出血、顱底骨折、左額開放性骨折、左額撕裂傷與左眼球破裂脫出致
    左眼完全失明之傷害，並因此遺有左眼失明、嗅覺喪失、顏面及頭顱嚴重畸形等
    重傷害之後遺症無法復原，被告因過失重傷害，業經鈞院以九十一年度交易字第
    四一三號刑事判決及臺灣高等法院九十一年度交上易字第四０九號刑事判決有罪
    確定。原告爰依民法第一百八十四條第一項前段、第一百九十三條第一項、第一
    百九十五條第一項之規定，訴請被告賠償原告醫療費用、交通費用、喪失勞動能
    力之損失、精神慰撫金共七百六十二萬三千零九十九元及法定遲延利息，分述如
    下：
    (1)醫療費用：原告因本件車禍支出醫療費用十六萬三千一百二十六元。
    (2)交通費用：原告因本件車禍受有前開重傷害，為就醫需往返醫院及住所，共計
      往返四十一次，自原告之住所至所就醫之三軍總醫院，來回計程車費為三百元
      ，共計原告支出計程車費一萬二千三百元。
    (3)減少勞動能力之損失：原告車禍前，年薪資為四十七萬九千元，因本件交通事
      故，受有一眼失明之傷害，經勞工保險局認為殘廢程度為第八等級，喪失勞動
      能力比例為百分之六十一點五二，而原告係六十五年十二月十日出生，本件交
      通事故發生時將近二十六歲，本可工作至六十歲，依霍夫曼計算法扣除中間利
      息，原告減少勞動能力之損害為五百九十四萬七千六百七十三元（計算式：
      479000×61.52﹪×20.0000000＝0000000）。
    (4)精神慰撫金：原告受有前開所述之傷害，而且因本件交通事故遺有左眼失明、
      嗅覺喪失、顏面及頭顱嚴重畸形等重傷害之後遺症無法復原，原告於車禍時年
      僅二十六歲，大學畢業未久，正計劃組織家庭及規劃未來，因上開重傷害，人
      生因此墜入無底深淵，所受打擊甚大，故原告請求精神慰撫金一百五十萬元。
    (5)綜上，合計被告應賠償原告七百六十二萬三千零九十九元及法定遲延利息。
參、證據：提出下列證據為證。
原證一：臺灣桃園地方法院檢察署九十一年度偵字第九五０四號起訴書影本一份。
原證二：統一發票四十一紙。
原證三：醫療收據影本四十紙。
原證四：殘障手冊影本一紙。
原證五：各類所得扣繳既免扣繳憑單影本一紙。
原證六：勞工保險傷病診斷書影本一紙。
原證七：勞工保現給付申請書（兼給付收據）核定通知書影本一紙。
原證八：富邦產業保險股份有限公司汽車保現理賠計算書影本一紙。
原證九：計程車費收據一紙。
原證十：霍夫曼係數表影本一紙。
原證十一：勞工保險殘廢給付標準表影本一份。
乙、被告方面：
壹、聲明：
    駁回原告之訴。
貳、陳述：
    對於原告前開主張均不爭執，但是伊已經給付原告五十二萬元，而強制汽車責任
    保險金原告亦已領取一百四十萬元，另被告並無資力負擔原告所請求之賠償金額
    。
丙、本院依職權調閱本院九十一年度交易字第四一三號刑事卷宗（含臺灣桃園地方法
    院檢察署九十一年度偵字第三三八六號、第九五０四號偵查卷宗及臺灣高等法院
    九十一年度交上易字第四０九號刑事卷宗）。
    理      由
甲、程序方面：
    按訴狀送達後，原告不得將原訴變更或追加他訴，但擴張或減縮應受判決事項之
    聲明者，不在此限，民事訴訟法第二百五十五條第一項第三款定有明文。經查，
    原告起訴時訴之聲明原為：「被告應給付原告新臺幣一千三百三十八萬九千六百
    三十九元，及法定遲延利息」，嗣於九十二年十一月十八日準備程序中，減縮訴
    之聲明為「被告應給付原告七百六十二萬三千零九十九元，及法定遲延利息」，
    核與民事訴訟法第二百五十五條第一項第三款之規定相符，應予准許。
乙、得心證之理由：
壹、原告起訴主張：被告於九十年十二月七日下午，駕駛車牌號碼ＤＫ—五九００號
    自用小客車，沿國道一號高速公路，由南往北方向行駛，嗣於同日下午三時四十
    分許，途經國道一號高速公路南向七十一公里楊梅收費站時，因打瞌睡而衝入南
    下最內側收費車道，致撞及沿同路段對向行駛，由訴外人林肇群所駕駛，搭載有
    原告（坐左後座）之車牌號碼ＢＺ—二六四八號自用小客車，致原告受有頭部外
    傷併嚴重腦挫傷及右頭顱內出血、顱底骨折、左額開放性骨折、左額撕裂傷與左
    眼球破裂脫出致左眼完全失明之傷害，並因此遺有左眼失明、嗅覺喪失、顏面及
    頭顱嚴重畸形等重傷害之後遺症無法復原，被告因過失重傷害，業經鈞院以九十
    一年度交易字第四一三號刑事判決及臺灣高等法院九十一年度交上易字第四０九
    號刑事判決有罪確定。原告爰依民法第一百八十四條第一項前段、第一百九十三
    條第一項、第一百九十五條第一項之規定，訴請被告賠償原告醫療費用、交通費
    用、喪失勞動能力之損失、慰撫金共七百六十二萬三千零九十九元及法定遲延利
    息等語。被告則以：伊已經給付原告五十二萬元，而強制汽車責任保險金原告亦
    已領取一百四十萬元，另伊並無資力負擔原告所請求之賠償金額等語，資為抗辯
    。
貳、本件原告主張被告於右揭時地，駕駛車牌號碼ＤＫ—五九００號自用小客車沿國
    道一號高速公路，由南往北方向行駛，行經楊梅收費站時，因打瞌睡而衝入南下
    最內側收費車道，撞及沿同路段對向行駛，由訴外人林肇群所駕駛，搭載有原告
    （坐左後座）之車牌號碼ＢＺ—二六四八號自用小客車，致原告受有頭部外傷併
    嚴重腦挫傷及右頭顱內出血、顱底骨折、左額開放性骨折、左額撕裂傷與左眼球
    破裂脫出致左眼完全失明之傷害，並因此遺有左眼失明、嗅覺喪失、顏面及頭顱
    嚴重畸形等重傷害之後遺症無法復原，上開事實業據本院以九十一年度交易字第
    四一三號刑事判決及臺灣高等法院九十一年度交上易字第四０九號刑事判決被告
    有罪確定在案，且據原告提出勞工保險傷病診斷書影本一紙附卷可證，復經本院
    依職權調取上開刑事案件全卷核閱無訛，且為被告所不爭執，自堪信為真實。
參、按車輛行駛時，駕駛人應注意車前狀況，隨時採取必要之安全措施，及汽車行駛
    於高速公路或設站管制之道路，應遵守其管制之規定，不得逆向行駛，道路交通
    安全規則第九十四條第三項、第一百零五條、高速公路交通管制規則第九條第一
    項分別定有明文。被告於國道高速公路上駕車，自應注意上述道路交通安全規定
    ，而當時天候晴朗、路面平整無障礙物、視線良好等情，有道路交通事故調查報
    表附於臺灣桃園地方法院檢察署九十一年度偵字第三三八六號偵查卷宗中可稽。
    被告客觀上又無不能注意之情事，竟疏未注意及此，而於行駛該路段最內側車道
    ，欲經過楊梅收費站前時，因打瞌睡而衝入南下最內側收費車道，致撞及沿同路
    段對向行駛，由訴外人林肇群所駕駛之自用小客車，以致乘坐該車左後座之原告
    受有前開傷勢，被告顯有過失。且被告上開過失行為，與原告所受之傷害結果間
    ，具有相當因果關係。
肆、按因故意、過失不法侵害他人之權利者，負損害賠償責任；不法侵害他人之身體
    或健康者，對於被害人因此喪失或減少勞動能力或增加生活上之需要時，應負損
    害賠償責任；不法侵害他人之身體、健康、名譽、自由、信用、隱私、貞操，或
    不法侵害其他人格法益而情節重大者，被害人雖非財產上之損害，亦得請求賠償
    相當之金額，民法第一百八十四條第一項前段、第一百九十三條第一項、第一百
    九十五條第一項前段別定有明文。本件被告因駕車過失撞及原告致其受有重傷之
    事實，既經認定，已如前述，原告依上揭規定請求被告負損害賠償之責，洵非無
    據。爰就原告請求賠償之項目、金額，審酌如下：
  (一)醫療費用：
    原告主張支出醫療費用十六萬三千一百二十六元，業據其提出統一發票四十一紙
    及醫療收據影本四十紙附卷可憑，且為被告所不爭執，應堪信為真實。
  (二)交通費用：
    原告主張其因本件交通事故，受有頭部外傷併嚴重腦挫傷及右頭顱內出血、顱底
    骨折、左額開放性骨折、左額撕裂傷與左眼球破裂脫出致左眼完全失明之傷害，
    為就醫而有搭乘計程車往返住處、醫院之必要，共計四十一次，業據原告提出計
    程車費收據一紙附卷可證，被告對此並不爭執，且本院審酌原告上開所受傷勢非
    輕，認為原告乘坐計程車就醫應屬必要，此屬增加生活上需要之費用。原告提出
    之計程車費收據單程為一百四十元，往返醫院及其住所則為二百八十元，往返四
    十一次共計原告支出計程車費一萬一千四百八十元（計算式：140×2×41＝
    11480 ），故原告請求被告賠償之交通費用，於一萬一千四百八十元之範圍內，
    核屬適當，逾此範圍之請求，即屬無據。
  (三)減少勞動能力之損失：
    原告主張於本件交通事故後，遺有左眼失明之重傷害後遺症無法復原，業據原告
    提出被告不爭執真正之中華民國身心障礙手冊、勞工保險傷病診斷書、勞工保險
    給付申請書（兼給付收據）、核定通知書各一紙（均為影本）附卷可稽。本院另
    依職權向國防大學國防醫學院三軍總醫院查詢原告上開傷勢是否喪失勞動能力？
    及喪失之比率為何？該醫院則函覆：原告因重度頭部外傷眼球破裂，經手術治療
    後右眼球（應為左眼球，有原告受傷後之照片附於上開偵查卷宗中可憑）摘除，
    顱顏部嚴重畸形及殘存神經協調功能障礙，行動稍遲緩，終身僅能從事輕便工作
    等語，有國防大學國防醫學院三軍總醫院九十二年十月二十三日集逵字第０九二
    ００二０七三六號函一紙附卷可查。本院審酌原告一眼失明，依「勞工保險殘廢
    給付標準表」為第八級殘廢，而依「各殘廢等級喪失或減少勞動能力比率表」，
    第八級殘廢減少勞動能力之比率為百分之六十一點五二，及國防大學國防醫學院
    三軍總醫院函覆原告所受傷勢對身體健康及工作體力負荷影響程度，認為本件以
    「勞工保險殘廢給付標準表」第八級殘廢，及「各殘廢等級喪失或減少勞動能力
    比率表」減少勞動能力為百分之六十一點五二為核算標準，堪稱允當。又按勞動
    基準法第五十四條第一項第一款規定，勞工未滿六十歲者，雇主不得強制其退休
    ，原告為六十五年十二月十日出生，本件車禍係九十年十二月七日發生，至法定
    退休年齡滿六十歲止，原告工作年數尚有三十四年又三日，而原告請求以三十四
    年計算，原告於本件交通事故發生前年薪資為四十七萬九千元，有原告提出被告
    不爭執真正之各類所得扣繳既免扣繳憑單影本一紙附卷可按。依霍夫曼係數表計
    算扣除中間利息，原告所得請求減少勞動能力之損害額為五百九十四萬七千六百
    七十三元（計算式：479000×61.52﹪×20.0000000＝0000000），故原告此部分
    之請求為有理由。
  (四)非財產上損害賠償：
    經查，原告因本件車禍受有頭部外傷併嚴重腦挫傷及右頭顱內出血、顱底骨折、
    左額開放性骨折、左額撕裂傷與左眼球破裂脫出致左眼完全失明之傷害，並因此
    遺有左眼失明、嗅覺喪失、顏面及頭顱嚴重畸形等重傷害之後遺症無法復原，並
    領有中華民國身心障礙手冊，已如前述，本院審酌原告為大學畢業、年收入四十
    七萬九千元，被告為國中畢業、無職業、名下無財產等兩造之身分、地位、經濟
    狀況，及於本件事故發生時原告為年僅二十五歲之女子，因本件車禍致顱顏嚴重
    受創，並有一眼失明，有原告車禍前後之照片附於上開刑事卷宗中可參（本院九
    十一年度交易字第四一三號刑事卷宗第二六頁、臺灣桃園地方法院檢察署九十一
    年度偵字第三三八六號偵查卷宗第三十三頁），原告精神上應受有極大之痛苦，
    並斟酌本件事故發生係因被告駕車打瞌睡，衝入對向車道撞及原告所乘坐之車輛
    而肇事，被告之過失程度甚為嚴重等一切情狀，認原告請求精神慰撫金一百五十
    萬元尚屬適當，應予准許。
伍、又按強制汽車責任保險法第三十條規定：保險人依本法規定給付之保險金，視為
    加害人或被保險人損害賠償金額之一部分；加害人或被保險人受賠償請求時，得
    扣除之。原告自承已領取強制汽車責任險之保險金一百四十萬元，此有原告提出
    之富邦產業保險股份有限公司汽車保現理賠計算書影本一紙在卷可按，而被告於
    本件車禍發生後，已先行賠償原告五十二萬元，亦為原告所不爭執，上開原告已
    領取之強制汽車責任保險金，及被告已賠償之金額，共計一百九十二萬元（計算
    式：0000000＋520000＝0000000），自應於原告請求之賠償金額中扣除。綜上所
    述，原告依據侵權行為法律關係，請求被告賠償醫療費用十六萬三千一百二十六
    元、交通費用一萬一千四百八十元、減少勞動能力之損失五百九十四萬七千六百
    七十三元、精神慰撫金一百五十萬元，合計七百六十二萬二千二百七十九元（計
    算式：163126＋11480＋0000000＋0000000＝0000000），扣除原告已領取之強制
    汽車責任保險金及被告已賠償之金額一百九十二萬元，原告得請求之金額為五百
    七十萬二千二百七十九元（計算式：0000000－0000000＝0000000），及自刑事
    附帶民事起訴狀繕本送達被告翌日（即九十一年九月十三日）起至清償日止，按
    週年利率百分之五計算之利息，為有理由，應予准許，逾上開範圍之請求，為無
    理由，應予駁回。原告陳明願供擔保聲請宣告假執行，關於其勝訴部份，核無不
    合，爰酌定相當之擔保金額，予以准許；至於其敗訴部分，假執行之聲請失所附
    麗，應予駁回。
陸、據上論結，本件原告之訴為一部有理由、一部無理由，依民事訴訟法第七十九條
    、第三百九十條第二項，判決如主文。
中      華      民      國    九十二    年     十二     月    十六      日
                              臺灣桃園地方法院民事第二庭
~B審判長法官  邱瑞祥
~B      法官  劉佩宜
~B      法官  張明儀
右正本係照原本作成
對於本判決上訴，應於判決送達後二十日內向本院提出上訴狀。
中      華      民      國    九十二    年     十二     月      十六    日
~B法院書記官  黃文琪


司法院資訊處製作；財團法人民間司法改革基金會備份。
